【裁判字號】    97,交聲,454
【裁判日期】    970331
【裁判案由】    聲明異議
【裁判全文】
臺灣高雄地方法院交通事件裁定         97年度交聲字第454號
原處分機關  高雄市政府交通局
異  議  人
即受處分人  甲○○
上列異議人因違反道路交通管理處罰條例案件，不服高雄市政府
交通局民國97年1 月30日所為高市府交裁字第裁32-BD0000000號
之處分，提起聲明異議，本院裁定如下：
    主  文
原處分撤銷。
甲○○汽車駕駛人不遵守交通標線之指示，處罰鍰新臺幣玖佰元
。並記違規點數壹點。
    理  由
一、異議意旨略以：異議人即受處分人甲○○於民國96年11月24
    日上午11時2 分許駕駛牌照號碼8518-UM 號自用小客車，行
    經高雄市○○○路東往西方向高雄大學前路口，為警開單舉
    發不遵守道路交通標線指示之違規。惟依照片所示該舉發違
    規之路口並未設有交通號誌可資遵循，雖該路口對向設有號
    誌，但該號誌既設於對向車道，自僅係指示對向車輛，非本
    向車道所應遵循。又退步言之，縱使本向路口設有交通號誌
    ，但依舉發照片，亦已為障礙物所遮蔽，致異議人依通常之
    注意仍不能發現，自屬公共設施管理有欠缺。是以異議人信
    賴行向路口未有交通號誌而行駛，自無違規可言。詎遭裁罰
    新臺幣（下同）900 元，應有違誤，爰依法聲明異議，請求
    撤銷原處分等語。
二、按汽車駕駛人駕駛汽車，應遵守道路交通標誌、標線、號誌
    之指示，道路交通安全規則第90條前段訂有明文。又道路交
    通標誌標線號誌設置規則第206 條第5 款第1 目規定「圓形
    紅燈」之行車管制號誌係表示禁止車輛通行，並不得超越停
    止線或進入路口；劃設於道路上，設於已設有「停車再開」
    標誌或設有號誌之交岔路口，鐵路平交道或行人穿越道之前
    方及左彎待轉區之前端，寬30至40公分之白色實線，為停止
    線，用以指示行駛車輛停止之界限，車輛停止時，其前懸部
    分不得伸越該線，道路交通標誌標線號誌設置規則第170 條
    第1 項、第2 項亦有明文。再按道路交通管理處罰條例第60
    條第2 項第3 款規定：「汽車駕駛人，駕駛汽車有下列情形
    之一，而本章各條無處罰之規定者，處新臺幣九百元以上一
    千八百元以下罰鍰：三、不遵守道路交通標誌、標線、號誌
    之指示」。又行為人如有道路交通管理處罰條例第60條第2
    項第3 款之違規行為，經警舉發，而在舉發違反道路交通管
    理事件通知單上所載之應到案日期前聽候裁決，經主管機關
    調查後仍認定其有上開違規行為者，依違反道路交通管理事
    件統一裁罰基準及處理細則第44條第1 項及違反道路交通管
    理事件統一裁罰基準表之規定，行為人應處900 元之罰鍰。
三、經查：
（一）本件異議人駕車於上揭時地行經高雄市○○○路東向西高
      雄大學前之交岔路口，因車輛於紅燈狀態超越停止線，經
      以科學儀器拍照採證後，為警開單舉發。異議人收受通知
      後依法陳述意見，高雄市政府警察局交通大隊函覆稱，「
      查大學南路高雄大學前（東向西）黃燈啟亮時間長度設定
      為3.9 秒，旨揭車輛於紅燈亮啟6.1 秒時猶超越停止線」
      等語，嗣為高雄市政府交通局以異議人駕駛車輛，不遵守
      道路交通標線指示之違規，而裁罰900 元等情，有舉發違
      反道路交通管理事件通知單、違規採證照片、陳述單、高
      雄市政府警察局交通警察大隊97年1 月25日高市警交三字
      第0970001337號函文、上開裁決書及送達證書在卷可稽。
      參酌異議人於上開陳述單表示「依照片所觀，地上標線所
      指示方向係往前行駛，而車輛亦依指示方向往前行駛」等
      語，及所執上開辯解，可知異議人對其於上揭時地駕車行
      經該路口，因汽車伸越停止線而遭科學儀器拍照取證一事
      ，並未爭執，是此部分事實自堪認定屬實。
（二）關於該交岔路口交通號誌設置情形，經本院向高雄市政府
      交通局函詢結果，略覆稱「該處為二時相號誌運作路口，
      總週期為90秒（高雄大學60秒；大學南路30秒），時段資
      料為每日06：00～23：00三色燈正常運轉（23：00～06：
      00閃光運作）」等語，此有該局97年3 月13日高市交管字
      第0970011652號函1 紙附卷可憑。而該路口實際號誌設置
      狀況，並經本院函請高雄市政府警察局實地拍攝照片2 張
      存卷足據。觀之該路口照片所示交通號誌設置情形，於大
      學南路上之東西二側路口，均有設置紅綠燈號誌無誤，並
      無異議人所指其行向路口未設置號誌之情。
（三）異議人雖又辯稱，其行向路口縱有設置號誌，但採證照片
      並未顯示，可見係遭障礙物遮蔽，致異議人不能發現，自
      有信賴基礎，不應受責罰云云。然依卷附違規採證舉發照
      片，因照片正上方顯示異議人車輛超越標線之違規時間、
      號誌運作秒數等資料，致未攝得其上方號誌情形，但依照
      片內上方之資料足悉，異議人確於其行向紅燈亮啟6.1 秒
      後而超越停止線，該路口之科學採證儀器始會啟動拍攝。
      何況異議人車輛行向路口之號誌係突出於道路快車道上方
      ，並無足以擋住異議人視線之任何遮蔽物，此觀警方所拍
      攝該路口2 張照片即明。可見異議人所稱號誌遭障礙遮蔽
      ，有信賴基礎云云，係徒拖空言，殊非可取。
四、綜上所述，本件異議人於上揭時地駕車不遵守道路交通標線
    之指示之情，事證已甚明確，並無異議人所指情事。從而原
    處分機關以異議人違反道路交通管理處罰條例第60條第2項
    第3 款之規定，裁處罰鍰900 元，自屬適法無誤。惟按汽車
    駕駛人，違反同條例第60條第2 項第3 款之規定者，除依原
    條款處罰鍰外，依同條例第63條第1 項第1 款之規定，並應
    記違規點數1 點。原處分機關僅處以罰鍰，卻漏予記點，尚
    非適法，且該記點之處罰，係屬強制規定，無從減免。是異
    議人之異議雖無理由，然原處分既有上開瑕疵，仍屬無可維
    持，自應撤銷原處分，並仍以異議人違反道路交通管理處罰
    條例第60條第2 項第3 款之規定，依同條例第63條第1 項第
    1 款及違反道路交通管理事件統一裁罰基準及處理細則所訂
    之違反道路交通管理事件統一裁罰基準表等規定，裁處異議
    人如主文第2 項所示之罰鍰，並記違規點數1 點，以資適法
    。
五、據上論斷，應依道路交通案件處理法第第20條，道路交通管
    理處罰條例第60條第2 項第3 款、第63條第1 項第1 款，裁
    定如主文。
中    華    民    國    97    年    3     月    31    日
                  交通法庭    法  官  李嘉益
以上正本證明與原本無異。
如不服本裁定，應於收受送達後5 日內向本院提出抗告狀。
中    華    民    國    97    年    4     月    1     日
                              書記官  郭南宏


司法院資訊處製作；財團法人民間司法改革基金會備份。
